【裁判字號】    92,訴,548
【裁判日期】    920530
【裁判案由】    債務不履行損害賠償
【裁判全文】
臺灣板橋地方法院民事判決  九十二年度訴字第五四八號
    原      告  甲○○
    訴訟代理人  邱清銜律師
    被      告  乙○○
右當事人間請求債務不履行損害賠償事件，本院判決如左：
    主      文
原告之訴及假執行之聲請均駁回。
訴訟費用由原告負擔。
    事      實
甲、原告方面：
  一、聲明：
    (一)被告應給付原告新臺幣（下同）二百七十一萬零七百六十四元，及自起訴狀繕
      本送達翌日起至清償日止，按週年利率百分之五計算之利息。
    (二)願供擔保請准宣告假執行。
  二、陳述：
    (一)被告於八十三年十一月二十六日由訴外人即其姐夫高秋璋代理向原告購買坐落
      臺南縣永康市○○段第一二０地號土地及其上同段第一二三九建號，門牌號碼
      為臺南縣永康市○○路三五五巷二二號四樓之二房屋，價金為三百七十萬元，
      並訂有不動產買賣契約書。兩造於該契約書第十四條第二、三款中約定，原告
      積欠國泰信託投資股份有限公司（現已更名為慶豐商業銀行）三百六十萬元之
      貸款債務（下稱系爭貸款債務）應由被告承受作為買賣價金之一部，且系爭貸
      款債務之利息於被告取得上開不動產所有權後，即均由被告負擔。除上開契約
      書外，兩造復於八十四年一月二十三日簽立同意書，約定被告就系爭貸款債務
      應於八十四年四月二十三日前辦妥銀行名義變更。嗣於八十六年間，原告陸續
      接獲慶豐商業銀行之催款通知，於被告置之不理之情形下，原告僅得出面繳交
      利息及違約金共計三十萬零三百九十三元，後因原告亦無力按期清償本息，慶
      豐商業銀行遂於拍賣上開不動產後，就未受償之二百四十一萬零三百七十一元
      貸款部分對原告取得執行名義，並據以聲請強制執行在案。按被告違約未履行
      前述同意書所定承受系爭貸款債務之義務，致原告受有前述代繳利息、違約金
      三十萬零三百九十三元，及負擔二百四十一萬零三百七十一元債務，共計二百
      七十一萬零七百六十四元之損害，爰依民法第二百二十六條之規定，請求被告
      賠償如聲明第一項所示因其債務不履行所生之損害。
    (二)系爭不動產買賣契約書名義上之買主雖為高秋璋，但實際買受人為被告，系爭
      不動產亦係直接過戶予被告，況被告自承當初高秋璋係因信用不良無法向銀行
      貸款，故借用其名義購買系爭不動產以向銀行申辦貸款，系爭同意書復為高秋
      璋之筆跡無誤，顯見被告與高秋璋間有授權關係至明，則被告對因高秋璋代理
      行為所生之法律效果自難諉為不知，應負其責任。
  三、證據：提出不動產買賣契約書（含附件）、同意書、現金收入傳票、土地所有
            權狀、建物所有權狀、公證書（內含買賣契約書二份）影本各乙份、郵
            政劃撥儲金存款收據影本二份、臺灣桃園地方法院執行命令影本三紙、
            繳款存根影本四份為證。
乙、被告方面：
  一、聲明：原告之訴駁回。
  二、陳述：當初由於高秋璋信用不良，故以其名義登記系爭不動產，但高秋璋並未
            向被告提及應由被告承受系爭貸款之事；系爭同意書亦非被告所簽。
    理      由
一、本件原告起訴主張：訴外人高秋璋於八十三年十一月二十六日代理被告向原告購
    買系爭不動產，並約定應由被告承受其上尚餘三百六十萬元之系爭貸款債務，兩
    造復於八十四年一月二十三日簽立同意書，約定被告就系爭貸款債務應於八十四
    年四月二十三日前辦妥銀行名義變更。詎於八十六年間，原告陸續接獲銀行之催
    款通知，於被告置之不理之情形下，原告僅得出面繳交利息及違約金共計三十萬
    零三百九十三元，後因原告亦無力按期清償本息，慶豐商業銀行遂於拍賣上開不
    動產後，就未受償之二百四十一萬零三百七十一元貸款部分對原告取得執行名義
    ，並據以聲請強制執行在案。按被告違約未履行前述同意書所定承受系爭貸款之
    義務，致原告受有前述共計二百七十一萬零七百六十四元之損害，爰依民法第二
    百二十六條之規定，請求被告賠償因其債務不履行所生之前揭損害。另被告自承
    當初高秋璋係因信用不良無法向銀行貸款，故借用其名義購買系爭不動產以向銀
    行申辦貸款，系爭不動產亦係直接過戶予被告，顯見被告與高秋璋間有授權關係
    至明，被告自應對高秋璋之代理行為負其責任等語。被告則以：當初係因高秋璋
    信用不良，故以其名義登記系爭不動產，但並未向其提及承受系爭貸款之事，系
    爭同意書亦非被告所簽等語，以資抗辯。
二、查系爭不動產買賣契約書所定之買主為高秋璋，系爭同意書係由高秋璋以被告代
    理人之名義代被告所簽訂，及系爭不動產所有權係由原告直接移轉登記予被告，
    被告並同意高秋璋以其名義登記為系爭不動產所有權人等事實，為兩造所不爭，
    並有不動產買賣契約書、同意書、土地所有權狀、建物所有權狀影本各乙份附卷
    可稽，自堪信為真實。
三、按受任人本於委任人所授與之代理權，以委任人名義與他人為法律行為時，固直
    接對委任人發生效力，若受任人以自己或第三人之名義與他人為法律行為，則對
    於委任人不生效力，其委任人與法律行為之他造當事人間，自不發生何等法律關
    係，最高法院二十二年上字第三二一二號判例意旨可資參照。系爭不動產買賣契
    約書之買主既為高秋璋本人，而非以被告之名義為之，揆諸前揭判例意旨，不論
    被告是否曾賦予高秋璋簽訂系爭不動產買賣契約之代理權，被告均非該買賣契約
    書之當事人，自無庸依該契約書第十四條第二、三款之約定負承受系爭貸款債務
    之義務，即無原告所指債務不履行之情形可言，合先敘明。
四、復按當事人主張有利於己之事實者，就其事實有舉證之責任，民事訴訟法第二百
    七十七條前段定有明文。又代理行為須代理人有代理權，並於其代理權限內為之
    ，始直接對本人發生效力，此觀民法第一百零三條第一項規定自明，從而原告主
    張被告應就高秋璋簽立系爭同意書，承諾承受系爭貸款債務之代理行為負本人責
    任，自應就高秋璋有代原告同意承受系爭貸款債務之權限負舉證責任。經查：被
    告固自承因高秋璋信用不佳，故同意以其名義登記為系爭不動產之所有權人（參
    見九十二年四月二十五日言詞辯論筆錄），然登記為系爭不動產之所有權人與承
    受該不動產所餘貸款債務，究屬二事，其間非有必然之牽連關係，當不能以被告
    同意登記為所有權人即推論其亦有賦予高秋璋代為同意承受系爭貸款債務之代理
    權限。況就被告而言，單純同意以其名義登記為不動產所有權人，並無不利益可
    言，然如須承受系爭高達三百六十萬元之貸款債務，顯有重大之不利益，衡情其
    未必會同意承受系爭貸款債務，故顯亦難以系爭不動產係直接過戶予被告為由，
    即認高秋璋有代被告同意之權限。此外，原告復不能舉證證明高秋璋確有代被告
    簽立系爭同意書承諾承受系爭貸款債務之權限，自難為有利於原告之認定，即難
    認被告應負本人之責任，至為灼然。
五、綜上所述，原告既未能舉證證明高秋璋具有代被告同意承受系爭貸款債務之權限
    ，則高秋璋簽訂系爭同意書承諾被告應承受系爭貸款債務之代理行為，即屬無權
    代理，被告既未承認該代理行為，對被告自不生效力。從而原告以被告未履行系
    爭同意書上所定承受系爭貸款債務之義務為由，請求被告賠償前述二百七十一萬
    零七百六十元之損害，及自起訴狀繕本送達翌日起至清償日止，按週年利率百分
    之五計算之利息，即非有理，應予駁回。又原告之訴既經駁回，其假執行之聲請
    亦失所附麗，併予駁回。
六、據上論結，本件原告之訴為無理由，依民事訴訟法第第七十八條，判決如主文。
中      華      民      國    九十二    年      五      月     三十     日
                                  臺灣板橋地方法院民事第四庭
~B審判長法  官  陳財旺
~B      法  官  陳翠琪
~B      法  官  張紹省
右為正本係照原本作成。
如對本判決上訴，須於判決送達後二十日內向本院提出上訴狀。
中      華      民      國    九十二    年      六      月     二       日
~B書記官  白俊傑


司法院資訊處製作；財團法人民間司法改革基金會備份。
